【裁判字號】    96,繼,1238
【裁判日期】    970219
【裁判案由】    拋棄繼承
【裁判全文】
臺灣屏東地方法院民事裁定              96年度繼字第1238號
聲  明  人  壬○○○
            子○○
            巳○○
            辰○○
兼上二人共同
法定代理人  丑○○
法定代理人  乙○○
聲  明  人  陳靖
            丁○○
            戊○○
兼上三人共同
法定代理人  卯○○
法定代理人  甲○○
聲  明  人  辛○○
            癸○○
            庚○○
                        號
            己○○
兼上四人共同
法定代理人  寅○○
法定代理人  午○○
                        號
上列當事人間聲明拋棄繼承權事件，本院裁定如下：
    主  文
聲明駁回。
程序費用新台幣壹仟元由聲明人共同負擔。
    理  由
壹、本件聲明意旨略稱：被繼承人丙○○於民國96年10月31日死
    亡，聲明人壬○○○為被繼承人之配偶，聲明人卯○○、丑
    ○○、寅○○、子○○為被繼承人之子、聲明人陳靖  、丁○○、戊○○、巳○○、辰○○、辛○○、癸○○、庚○○
    、己○○為被繼承人之孫，聲明人自願拋棄繼承權，爰依民
    法第1174條之規定，提出繼承系統表、戶籍謄本、印鑑證明
    等件，聲請核備等語。
貳、壬○○○、卯○○、丑○○、寅○○、子○○部分：
一、按繼承，因被繼承人死亡而開始；繼承人自繼承開始時，除
    本法另有規定外，承受被繼承人財產上之一切權利、義務。
    但權利、義務專屬於被繼承人本身者，不在此限，民法第11
    47條、第1148條定有明文，由於上開規定對於繼承人頗為不
    利，尤其在繼承債務超過繼承財產之情形，為補救該缺失，
    繼承人得於法定期間選擇為單純承認或依民法第1154條規定
    為限定繼承或依同法第1174條規定為拋棄繼承，一旦選擇後
    ，繼承人即告確定，倘繼承人已為限定繼承以繼承所得之遺
    產清償被繼承人之債務在前，乃復表示拋棄繼承免除義務於
    後，自與我民法所定限定繼承原則，為以繼承所得之遺產償
    還被繼承人之債務本質不合，倘許繼承人於繼承開始時限定
    繼承，已為權利之行使，嗣後又准其拋棄繼承，為義務之免
    除，則不特有礙被繼承人之債權人之利益，且使權利狀態有
    不確定之虞，自非法所許可 (最高法院52年台上字第451 號
    判例及同院59年台上字第3952號判決意旨參照)； 次按為限
    定之繼承者，應於繼承開始時起，三個月內，開具遺產清冊
    呈報法院，民法第1156條第1 項亦有明文，則繼承人向法院
    為限定繼承，核其性質係屬非訟事件之要式單獨行為，故一
    經向法院依法定方式為意思表示，即生效力，繼承人僅於其
    繼承之被繼承人財產限度內負有限責任。
二、查聲明人壬○○○為被繼承人丙○○之配偶、聲明人卯○○
    、丑○○、寅○○、子○○為被繼承人丙○○之子及被繼承
    人丙○○於96年10月31日死亡等事實，業據聲請人提出系統
    表及遺產繼承拋棄書各1 件在卷可證，而聲明人壬○○○、
    卯○○、丑○○、寅○○、子○○等已於被繼承人丙○○死
    亡後，開具遺產清冊呈報本院表示限定繼承，並經本院以97
    年度繼字第62號民事裁定准予公示催告在案，此業經本院調
    閱上開卷宗查明屬實，是本件聲請人既已依法定方式向本院
    為限定繼承之表示，並經本院裁定准予公示催告在案，揆諸
    前開說明，即已發生限定之繼承效力，是聲請人向本院為拋
    棄繼承之意思表示，雖係在法定期間內，惟仍非法所許可，
    自應予駁回。
參、其餘聲明人部分：
一、遺產繼承人，除配偶外，依下列順序定之：（一）直系血親
    卑親屬、（二）父母、（三）兄弟姐妹、（四）祖父母；又
    第一順序之繼承人，其親等近者均拋棄繼承權時，由次親等
    之直系血親卑親屬繼承，民法第一千一百三十八條、第一千
    一百七十六條第五項分別定有明文，是遺產繼承人除配偶外
    ，若前順位有繼承人時，後順位者依法不得繼承，既非繼承
    人，其聲明拋棄繼承，於法不合。
二、經查：本件被繼承人丙○○於96年10月31日死亡，聲明人陳
    靖  、丁○○、戊○○、巳○○、辰○○、辛○○、癸○○
    、陳梓函、己○○為被繼承人之孫輩繼承人，此有聲明人等
    之繼承系統表、戶籍謄本、除戶戶籍謄本等件附卷可稽，聲
    明人等此部分之主張，堪信為真實。另聲明人等係被繼承人
    之孫輩繼承人，但被繼承人尚有第一順序子輩繼承人卯○○
    、丑○○、寅○○、子○○，且其已為限定繼承之意思表示
    ，此有本院97年度繼字第62號民事裁定資料可參。從而，本
    件被繼承人丙○○既尚有先順序繼承人卯○○、丑○○、寅
    ○○、子○○，且已為限定繼承之聲請，而聲明人陳靖  、
    丁○○、戊○○、巳○○、辰○○、辛○○、癸○○、陳梓
    函、己○○為被繼承人之孫輩繼承人，屬後順序之繼承人，
    已如前述，是揆諸首開說明，其等既非繼承人，聲明拋棄繼
    承自於法不合，應予駁回。
肆、依非訟事件法第21條第1 項前段、第24條第1 項，民事訴訟
    法第85條第1 項前段，裁定如主文。
中    華    民    國    97    年    2     月    19    日
                        家事庭法  官  李芳南
以上正本係照原本作成。
如不服本裁定應於送達後10日內向本院提出抗告狀，並繳納抗告
費新臺幣1,000元。
中    華    民    國    97    年    2     月    19    日
                              書記官  周秀香


司法院資訊處製作；財團法人民間司法改革基金會備份。
